臺灣高雄地方法院刑事裁定　　　　　
   110年度簡字第3224號  
聲  請  人  臺灣高雄地方檢察署檢察官
被      告  洪登宇（冒名洪登祥）




上列被告因偽造文書案件，經檢察官聲請以簡易判決處刑（110
年度偵字第17718 號），本院於民國110 年12月28日所為之判決
原本及其正本，茲發現有誤，應更正如下：
　　主  文
原判決之原本及其正本內，關於被告姓名「洪登祥」之記載均應
更正為「甲○○」，其年籍資料則更正為本裁定被告欄所示。 
    理  由
一、刑事訴訟法第266 條規定起訴之效力不及於檢察官所指被告
    以外之人，即所謂起訴對人之效力。而同法第264 條第2 項
    第1 款規定起訴書應記載被告之姓名、性別等資料或其他足
    資辨別之特徵，係為特定刑罰權對象之用，其起訴之對象為
    被告其「人」，而非「姓名」。於冒名應訊情形，訴訟關係
    存在於冒名者，此時僅為「被告姓名錯誤」之問題，檢察官
    所指被告乃該冒名者，檢察官及法院之刑罰權對象始終無誤
    ，而姓名僅是人之識別而已，此時應由法院裁定更正姓名即
    可（司法院大法官第43號解釋及最高法院92年台非字第107 
    號判決意旨參照）。
二、經查：
　㈠被告甲○○於民國110 年8 月18日14時23分許，騎乘車牌號碼0
    00-0000號普通重型機車行經高雄市三民區大昌二路與九如
    一路口時，因未依規定採兩段式左轉，復未配戴安全帽而為
    警攔查，其先提供自己之年籍資料予員警調查，並於高雄市
    政府警察局掌電字第B29B00181 號舉發違反道路交通管理事
    件通知單之「收受人簽章」欄上簽署其姓名，以示本人收受
    該舉發通知單之意，並將該通知單交還予員警而行使之（下
    稱A 行為），嗣又提供其胞兄洪登祥之年籍資料予員警，並
    於高雄市政府警察局掌電字第B29B00182 號舉發違反道路交
    通管理事件通知單、權利告知書、逮捕通知書及調查筆錄等
    文件上之偽造「洪登祥」之署押，再交予員警收執以為行使
    （下稱B 行為），而臺灣高雄地方檢察署（下稱高雄地檢署
    ）檢察官偵查後，就被告甲○○所為之A 行為，乃誤其姓名為
    「洪登祥」而向本院聲請以簡易判決處刑，並經本院於110 
    年12月28日以110 年度簡字第3224號刑事簡易判決判處「洪
    登祥」罪刑及宣告沒收，併諭知緩刑並附條件在案，有上開
    刑事卷宗及高雄地檢署檢察官110 年度少連偵字第238 號聲
    請簡易判決處刑書可查。
　㈡嗣被告甲○○就所為之B 行為，乃於110 年8 月29日前往高雄
    市政府警察局三民第二分局向警方自首，坦認有冒用洪登祥
    名義應訊一情，該案經警方調查並詢問洪登祥本人及證人洪
    登毅後，於同年9 月22日移送高雄地檢署偵辦，檢察官偵查
    後，就被告甲○○所為B 行為，於111 年2 月19日以110
　　年度少連偵字第238 號向本院聲請以簡易判決處刑，現由本
    院以111 年度簡字第868 號刑事案件審理中；另洪登祥於收
    受本案判決書後，於111 年3 月8 日至高雄地檢署報到並接
    受執行檢察官訊問時，表示該案件係其胞弟甲○○冒用其姓名
    應訊，而被告甲○○亦以關係人身分到場陳稱：110 年8
　　月18日14時23分許，我與弟弟洪登毅二人分別騎乘機車，因
    未二段式左轉而為警攔查開單，但洪登毅未成年，所以洪登
    毅當場冒用我的名字，我們二人在二張紅單上簽的名字都是
    甲○○，警察詢問為何都相同，因為我的名字被洪登毅冒用，
    我只好再改簽「洪登祥」，我總共簽了二張紅單，本件警詢
    筆錄內，「甲○○」的筆錄是洪登毅為警詢問時先簽了「甲○○
    」，另「洪登祥」的筆錄是警察詢問我時，我簽洪登祥的名
    字，另外解送高雄地檢署檢察官訊問時，當場被訊問人是我
    ，不是洪登祥，本件與洪登祥無關等語，且經檢察官勘驗11
    0 年8 月18日偵訊畫面，該應訊嫌犯之髮型、體態及外觀均
    與被告甲○○相符，並經被告甲○○確認該人確為其本人無誤等
    節，業據本院調取111 年度簡字第868 號刑事案件全卷及高
    雄地檢署111 年度執緩字第112 號、111 年度執聲再字第15
    號執行卷宗核閱屬實。
　㈢而就上開事證相互稽核後，已足認原判決在形式上所列之被
    告「洪登祥」乃本案實際行為人即被告甲○○所冒名者，而本
    案檢察官偵查及本院審理之對象實際上既均為被告甲○○本人
    ，則依前引規定及說明，原判決之原本及正本即應予更正如
    主文所示。
三、又裁定更正被告之真正年籍後，雖可將原判決關於犯罪行為
    之事實認定歸屬於被告，然原判決依遭冒名人年籍查得之前
    案資料等所判斷是否構成累犯、得否宣告緩刑及量刑之當否
    等法律效果，則可能因此發生錯誤之結果，此對檢察官正確
    執行及真正當事人均有重大影響，而為收受更正前原判決之
    送達時所不及知悉。且當事人收受裁判後是否提起救濟，係
    依所收受之裁判記載內容而決定，然在因真正行為人冒名應
    訊並受裁判而需裁定更正當事人欄記載之情形，檢察官自先
    前所收受更正前原判決記載之內容，尚無法據以得知該判決
    實際上有無違法或不當之處，而無法於收受原判決送達時起
    計算之上訴期間內妥適決定甘服或抗告，以期法律之正確適
    用。則如謂當事人之上訴期間仍自收受原判決送達時起算，
    在此等冒名應訊而受裁判之情形，實不無因實務所採上開更
    正裁定之解決方式而不當限縮甚且剝奪當事人合法上訴權益
    之虞，顯非妥當。從而原判決於更正裁定後，自應將原判決
    及更正裁定併同重行送達，其上訴期間亦自重行送達時起算
    ，俾使當事人（含檢察官及真正行為人）得就更正後之裁判
    整體內容判斷是否提起救濟。是以當事人於重行收受原判決
    及本更正裁定後，如不服原判決，均仍可於法定期間內提起
    上訴，附此敘明。
四、依刑事訴訟法第220 條，裁定如主文。 
中　　華　　民　　國　　111 　年　　7 　　月　　21　　日
                        高雄簡易庭  法　官 陳芸珮
以上正本證明與原本無異。
如不服本裁定，應於收受送達後5 日內向本院提出抗告狀。
中　　華　　民　　國　　111 　年　　7 　　月　　21　　日
                                    書記官 彭帥雄